ACORDAO-COMPLETO-2355314

ACÓRDÃO DE RELAÇÃO

ACÓRDÃO DE RELAÇÃO 3546/2019 ATA 17/2019 - SEGUNDA CÂMARA

Acórdão 3546/2019-TCU-Segunda Câmara
	Considerando que os autos tratam de tomadas de contas especial instaurada pela Secretaria de Políticas Públicas de Emprego – SPPE/MTE em desfavor de Luis Claudio de Mattos Bogado, como então Secretário Municipal de Trabalho e Renda do Município de Macaé – RJ (gestão: 2005-2007) , e de Riverton Mussi Ramos, como então prefeito (gestões: 2005-2008 e 2009-2012) , diante da total impugnação dos dispêndios no Convênio 18/2006 MTE/SPPE (Siafi 559204) para a execução das ações de qualificação social e profissional pelo Projeto Juventude Cidadã, em prol de 3.000 jovens, no âmbito do Programa Nacional de Estímulo ao Primeiro Emprego para os Jovens – PNPE sob o montante de R$ 2.775.600,00 a partir do aporte de R$ 2.313.000,00 em recursos federais e de R$ 462.600,00 em recursos da contrapartida, tendo a vigência do ajuste sido estipulada para o período de 30/5/2006 a 23/2/2007;
	Considerando que o objeto pactuado teria sido fiscalizado pela Controladoria Geral da União – CGU, no período de 2 a 5 de setembro de 2007, em face do Relatório de Fiscalização 198588 (Peça 6, p. 16-38) , ao apontar as falhas sem terem supostamente comprometido o cumprimento do objeto pactuado, não ensejando, assim, a instauração de tomada de contas especial;
	Considerando que, em sintonia com a cópia do Parecer Pericial 102/2011 elaborado pelo Ministério Público Federal (Peça 6, p. 43-57, 63-69) , apontando as diversas irregularidades na execução do referido convênio e, notadamente, nos procedimentos adotados pelo SenacRio-RJ para a execução dos Contratos 283/2006 e 284/2006, a partir do Convênio 18/2006, ante a ausência de licitação, a fragmentação de despesas e a simulação de pesquisas de preços, evidenciando a eventual infringência aos princípios licitatórios e, especialmente, aos princípio da legalidade e da competitividade, sem, entretanto, apontar a eventual subsistência de dano ao erário;
	Considerando, entretanto, que, diante do não saneamento das irregularidades apontadas e da não devolução dos recursos federais, o órgão repassador instaurou a tomada de contas especial (Peça 9, p. 19-36) , assinalando que o prejuízo corresponderia ao valor total federal repassado, com a subtração dos valores devolvidos, para imputar a suscitada responsabilidade em desfavor de Riverton Mussi Ramos, como então Prefeito de Macaé – RJ, em solidariedade com Luís Cláudio de Mattos Bogado, como então Secretário Municipal de Trabalho e Renda de Macaé – RJ, diante da não aprovação das contas em face de a documentação apresentada não ter sido suficiente para a correta comprovação dos recursos federais repassados a entidade parceira, a partir da Nota Técnica 356/2015/CGCC/SPPE/MTE, de 10/4/2015, e da Nota Técnica 1217/2015/GEPC/SPPE/MTE, de 29/9/2015;
	Considerando que as falhas apontadas na análise do órgão repassador sobre a comprovação dos dispêndios com os recursos repassados pelo MTE e os documentos integrantes da prestação de contas, em desconformidade com o art. 28 da IN STN 1, de 1997, ante o apontamento pela Nota Técnica 356/2015/CGCC/SPPE/MTE, consistiriam basicamente na ausência de justificativa para a dispensa de licitação, no pagamento antecipado de despesa, na falta de comprovação do depósito da contrapartida na conta corrente específica do convênio, na ocorrência de cópias ilegíveis para as Notas Fiscais 8132 e 8133 emitidas pelo SenacRio e na Nota Fiscal 11713, sob o valor de R$ 231.300,00, além da na Nota Fiscal 11714, sob o valor de R$ 39.321,00, emitidas e paga após o final da vigência do convênio, com ofensa, assim, ao art. 20 da IN STN 1, de 1997 (Peça 7, p. 14-16) ;
	Considerando que, em 31/1/2013, teria sido devolvido o valor de R$ 521.002,91, correspondendo às referidas despesas consideradas irregulares pelo MPF, e, após a devida atualização, o referido valor teria atingido o montante de R$ 992.742,13, (Peça 6, p. 46-47, 71, peça 7, p. 3, 12, 16-17) , tendo sido realizadas também outras duas devoluções sob os valores de R$ 145.035,20, em 14/3/2018, como saldo remanescente, diante da alteração no plano de trabalho (Peça 3 p. 15) , e de R$ 65.715,42, em 12/5/2009, a despeito aí de o Coordenador-Geral de Contratos e Convênios ter anotado que não teria identificado o motivo dessa devolução (Peça 3, p. 42-43, 66 e Peça 7, p. 11, 16-17) ;
	Considerando que, após a análise do feito, a unidade técnica assinalou que não subsistiria o eventual dano ao erário, sem prejuízo de consignar que, ante a ausência de especificação nas aludidas notas fiscais, não seria possível obter o exato parâmetro de comparação da pesquisa de mercado para os preços então praticados pelo Senac-RJ, além de não ter sido possível constatar a relevante disparidade nos preços (Peça 6, p. 47, 50, 51, 53) ;
	Considerando, ainda, que a CGU teria assinalado que as aludidas falhas não teriam comprometido o cumprimento do objeto pactuado, não ensejando, portanto, a instauração de tomada de contas especial;
	Considerando, enfim, que o presente processo estaria pendente de citação válida, mostrando-se as contas iliquidáveis, todavia, já que as notas fiscais seriam (Peça 11, p. 7) ;
Os Ministros do Tribunal de Contas da União, reunidos em Sessão de 2ª Câmara, ACORDAM, por unanimidade, com fundamento nos arts. 20 e 21 da Lei n.º 8.443, de 1992, e nos arts. 169, inciso III, 201, § 3º, e 211, caput, e §1º, do Regimento Interno do TCU, aprovado pela Resolução n.º 246, de 2011, em considerar iliquidáveis as contas de Luis Claudio de Mattos Bogado e Riverton Mussi Ramos, ordenando o seu trancamento, com o consequente arquivamento dos autos, diante dos elementos de convicção até aqui obtidos pelo TCU, sem prejuízo de prolatar a determinação abaixo indicada, de acordo com os pareceres emitidos nos autos:
1. Processo TC-Processo 005.595/2018-5 (TOMADA DE CONTAS ESPECIAL) 
	1.1. Responsáveis: Luis Claudio de Mattos Bogado (CPF XXX.577.867-XX) ; Riverton Mussi Ramos (CPF XXX.390.107-XX) .
	1.2. Entidade: Prefeitura Municipal de Macaé – RJ.
	1.3. Relator: Ministro-Substituto André Luís de Carvalho.
	1.4. Representante do Ministério Público: Procurador Marinus Eduardo de Vries Marsico.
	1.5. Unidade Técnica: Secretaria de Controle Externo de Tomada de Contas Especial (SecexTCE) .
	1.6. Representação legal: não há.
	1.7. Determinar que a SecexTCE envie a cópia do presente Acórdão, acompanhada da cópia do parecer da unidade técnica, aos Srs. Luis Claudio de Mattos Bogado e Riverton Mussi Ramos, para ciência, .

Segunda Câmara

Prefeitura Municipal de Macaé - RJ.

Luis Claudio de Mattos Bogado (CPF XXX.577.867-XX); Riverton Mussi Ramos (CPF XXX.390.107-XX).

ANDRÉ DE CARVALHO

não há.

TOMADA DE CONTAS ESPECIAL (TCE)

Secretaria de Controle Externo de Tomada de Contas Especial (SecexTCE).